臺灣新竹地方法院民事判決
                                     111年度簡上字第72號
上  訴  人  臺灣產物保險股份有限公司新竹分公司

法定代理人  邱琦翔  
訴訟代理人  巫光璿  
被  上訴人  陳昌甫  

上列當事人間請求損害賠償事件，上訴人對於民國111年3月22日
本院109年度訴字第284號第一審判決提起上訴，本院於民國111
年9月21日言詞辯論終結，判決如下：
    主      文
上訴駁回。
第二審訴訟費用由上訴人負擔。
    事實及理由
壹、程序方面：
一、按民事訴訟法第427條第2項於民國(下同)110年1月20日經總
    統令公布修正第11款，新增本於道路交通事故有所請求而涉
    訟之事件，不問其標的金額或價額一律適用簡易程序，並於
    公布後2日即110年1月22日起施行。上開公告施行後，於修
    正前已繫屬之事件，其法院管轄權及審理程序，未經終局裁
    判者，適用修正後之規定，曾經終局裁判者，則適用修正前
    之規定，民事訴訟法施行法亦增訂第4條之1之規定。本件上
    訴人係本於道路交通事故請求損害賠償，依修正後上開規定
    ，即應依簡易訴訟程序辦理，本件於修正前已繫屬本院，於
    111年2月17日言詞辯論終結，於修正後尚未經終局裁判，即
    應改行簡易程序，原審依簡易訴訟程序為裁判，於法有據，
    先予敘明。　　　
二、次按，當事人對於第一審判決不服之程度，及應如何廢棄或
    變更之聲明，依民事訴訟法第441條第1項第3款雖應表明於
    上訴狀，然其聲明之範圍，至第二審言詞辯論終結時為止，
    得擴張或變更之，此不特為理論所當然，即就同法於第二審
    程序未設與第473條第1項同樣之規定，亦可推知(最高法院3
    0年渝抗字第66號判決意旨參照)。是以，當事人倘於第二審
    言詞辯論終結前為上訴聲明之變更，基於同一法理，亦屬應
    准許之列。查上訴人於上訴時之上訴聲明原為：「一、原判
    決廢棄。二、第一審訴訟費用由被上訴人負擔。三、請求被
    上訴人賠償新臺幣(下同)790,487元。」，嗣最終於111年9
    月21日言詞辯論時變更上訴聲明為：「一、原判決關於駁回
    上訴人後開第二項之訴廢棄。二、上開廢棄部份，被上訴人
    應給付上訴人750,963元，及自起訴狀繕本送達翌日起至清
    償日止，按年息5%計算之利息。三、第一、二審訴訟費用由
    被上訴人負擔。」，揆諸前開說明，應予准許，亦予敘明。
貳、實體方面：
一、上訴人主張：除與原審主張相同茲予引用外，另補稱：
    上訴人就一審所審定之車輛折舊後損害為790,487元乙節並
    不爭執，然被上訴人確於禁止迴轉之路口進行迴轉，是被上
    訴人就本件事故之肇事責任，理應負擔50%之過失責任等語
    ，並聲明如前。　　
二、被上訴人主張：除與原審主張相同者外，另補稱：
    被上訴人當時係欲至彭園餐廳參加喜宴，行經肇事路口時，
    係以極低車速緩慢左轉彎欲進入光復中學停車，並非廻轉，
    上訴人車輛嚴重超速，且經該路口未減速反而加速，是有故
    意之嫌，應負全部責任等語，並求為駁回上訴人之上訴。
三、查原審為上訴人一部勝訴、一部敗訴之判決，即判命被上訴
    人應給付上訴人39,524元，及自109年1月31日起至清償日止
    ，按年息5%計算之利息，併依職權為假執行之宣告，駁回被
    上訴人其餘之訴，合先敘明。
四、得心證之理由：
(一)查被上訴人於107年9月30日10時45分許，駕駛車號000-0000
    號自用小客車，沿新竹市東區光復路2段內側車道由東往西
    方向行駛，於行經設有禁止迴轉標誌及閃光黃燈號誌之光復
    路2段153號光復中學大門前之路口(下稱系爭路口)時，與對
    向之上訴人所承保之訴外人吳晉嘉所有並駕駛之車號000-00
    00號自用小客車(下稱系爭車輛)發生碰撞，致系爭車輛受有
    損壞，上訴人因系爭車輛已無法維修全損報廢，而依保險契
    約賠付被保險人1,128,800元之事實，業據上訴人提出任意
    險理賠計算書、汽機車保險理賠申請書、系爭車輛行車執照
    、估價單、車損照片、發票、新竹區監理所車輛異動登記書
    (報廢)等件影本為憑(見司調卷第3-5、9-32頁)，並經原審
    依職權向新竹市警察局函調本件車禍之道路交通事故現場圖
    、談話紀錄表、調查紀錄表㈠㈡、現場照片、光復中學監視器
    錄影光碟等(見司調卷第36-42、46、48-57頁)核對無訛，且
    為兩造所不爭執，堪認上開事實為真。
(二)按「禁止迴車標誌『禁22』，用以告示車輛駕駛人在前段道路
    行車，不准迴車。設於禁止迴車之地點。已設有禁止左轉標
    誌或標劃分向限制線、禁止超車線之路段，得免設之。」、
    「停止線，用以指示行駛車輛停止之界限，車輛停止時，其
    前懸部分不得伸越該線。本標線設於已設有『停車再開』標誌
    或設有號誌之交岔路口，鐵路平交道或行人穿越道之前方及
    左彎待轉區之前端。」、「行人穿越道號誌雙閃黃燈表示前
    有斑馬紋行人穿越道，車輛應在接近時減速慢行，如有行人
    穿越時，須暫停於停止線前，讓行人優先通行。」、「特種
    閃光號誌各燈號顯示之意義如下：一、閃光黃燈表示「警告
    」，車輛應減速接近，注意安全，小心通過…。」，道路交
    通標誌標線號誌設置規則第75條、第170條第1項、第210條
    、第211條第1項第1款分別定有明文。次按，「行車速度，
    依速限標誌或標線之規定，無速限標誌或標線者，應依下列
    規定：一、行車時速不得超過50公里。…三、應依減速慢行
    之標誌、標線或號誌指示行駛。」、「汽車行駛至交岔路口
    ，其行進、轉彎，應依下列規定：…十三、行至有號誌之交
    岔路口，遇有前行或轉彎之車道交通擁塞時，應在路口停止
    線前暫停，不得逕行駛入交岔路口內，致號誌轉換後，仍未
    能通過妨礙其他車輛通行。」、「汽車行近未設行車管制號
    誌之行人穿越道前，應減速慢行。」，道路交通安全規則第
    93條第1項第1款、第3款、第102條第1項第13款、第103條第
    1項亦分別有明定。
(三)經查，系爭路口係位於新竹市光復中學校門口前之路口，雙
    向均可轉彎進入光復中學校園，該處道路為市區道路，速限
    50公里，雙向間除路口外均以水泥中央分隔島相隔，系爭路
    口兩端均有掛設禁止迴車標誌「禁22」、並設置閃光黃燈、
    且地面均有繪設行人穿越道及停止線等情，此有新竹市警察
    局109年1月14日函附之道路交通事故現場圖、道路交通事故
    調查表㈠㈡、事故現場照片等件(見司調卷第36-57頁)在卷可
    稽，且為兩造所不爭執，應堪信為真。據此，系爭路口既設
    置有停止線、行人穿越道、禁止迴車標誌、閃光黃燈等交通
    標線號誌之路口，且為校園人車出入必經之處，揆之前揭規
    過，可知行經系爭路口之用路人，除應留意上開路段速限及
    禁止廻轉外，並應確實減速慢行。又被上訴人於鄰近系爭路
    口並左轉彎過程中，係減速接近，然訴外人吳晉嘉於行經繪
    設有停止線、行人穿越道、閃光黃燈之系爭路口時，卻以高
    達101.25公里、102.12公里等之行車速度高速行駛於上開路
    段並通過系爭路口之事實，此為兩造所不爭執，並經原審勘
    驗採證光碟在卷，製有言詞辯論筆錄、勘驗筆錄等(見原審
    卷第87-108頁)附卷可參，復經原審託請逢甲大學車輛行車
    事故鑑定研究中心鑑定在案，並製有行車事故鑑定報告書(
    附卷)、肇事鑑定案件補充意見書(見原審卷第253至262頁)
    在卷足憑，可知訴外人吳晉嘉於行經系爭路口時，其速度顯
    已遠超出上開路段之速限50公里之一倍以上，縱未達當場禁
    止其駕駛之時速110公里，然實亦已相去不遠。因訴外人吳
    晉嘉嚴重超速行駛，始導致訴外人吳晉嘉於警詢筆錄自陳已
    在5台車之距離前即已發現被上訴人車輛於系爭路口停等的
    情況下，系爭車輛猶無法及時減速煞停，直接以高速撞擊被
    上訴人車輛，並造成系爭車輛自身翻覆前滾、車頂撞地、車
    體扭曲變形、四輪朝天、輪胎脫落破裂及被上訴人車輛亦嚴
    重受損之後果，是吳晉嘉自應就系爭事故之發生負過失責任
    至明。
(四)次查，被上訴人主張當日上午係駕車前往彭園餐廳參加喜宴
    ，於系爭路口欲左轉進入光復中學與彭園餐廳合作之停車場
    停車，左轉始見校門口停了一台遊覽車擋住直線進入之路線
    ，故以類似S形路線繞過該遊覽車車頭，並非要左迴轉等語
    ，復由原審勘驗筆錄內容可見，被上訴人車輛確於系爭路口
    等待，並以極低車速，緩慢左轉彎觀望，且兩車在尚未碰撞
    前，被上訴人車輛車身尚與行人斑馬線垂直、輪胎尚未完全
    轉正，被上訴人車輛是遭系爭車輛衝撞右前車頭才突然向左
    方90度轉向，此有原審勘驗筆錄可稽(見原審卷第87-92頁)
    ，另上訴人就被上訴人當日上午係至彭園餐廳參加喜宴乙節
    亦不爭執(見本院卷第50頁)，堪認被上訴人車輛斯時確係意
    欲左轉彎。然觀諸被上訴人車輛左轉彎時之動向，其並未行
    至交岔路口中心處等待左轉彎，反係壓在近端行人穿越道上
    停等觀望，由其外觀極易使其他駕駛人誤判其意在迴轉，就
    系爭事故之發生，本院認被上訴人亦存有過失之責。
(五)續查，上訴人雖主張系爭路口為禁止迴轉之路口，被上訴人
    斯時確有於系爭路口進行迴轉之違規情事，理應就系爭事故
    之發生承擔50%之過失責任云云。惟本院審酌系爭路口位於
    光復中學之校門口前方，由外觀即可輕易判斷系爭路口為校
    園人車出入必經之處，行駛於光復路上之駕駛人均需經系爭
    路口轉彎始得進入校園，且按道路交通標誌標線號誌設置規
    則第75條之規定可知，禁止迴轉之路口仍得允許車輛轉彎前
    行，是縱系爭路口為禁止迴轉之路口，然駕駛人於行經系爭
    路口前，自應清楚來向車輛尚得於系爭路口進行左轉彎以進
    入校園，復以系爭路口設置閃光黃燈、地面明顯繪設停止線
    及行人穿越道等情，駕駛人自應於通過系爭路口前減速慢行
    ，留意車前狀況，確認並無行人及其他車輛橫向通過系爭路
    口後，始為小心通過至明。惟斯時被上訴人車輛係以低速於
    系爭路口停等觀望並緩慢左轉彎，而訴外人吳晉嘉由外觀即
    可得知系爭路口為校園人車出入必經之處、且為有設置閃光
    黃燈、停止線及行人穿越道，自應減速注意車前狀況並小心
    通過，且其於警詢時自陳早於5台車之距離外已留意到被上
    訴人車輛出現於系爭路口，卻猶以高達101.25公里、102.12
    公里之行車速度高速行駛並通過系爭路口，若其斯時確實遵
    守上開路段時速50公里之限制，自可及時應變並減速煞停，
    絕不致仍以高速直接衝撞被上訴人車輛，進而造成雙方車輛
    均嚴重毀損之後果至明。是原審認被上訴人僅應負擔5%過失
    比例，訴外人吳晉嘉應負擔95%過失比例，尚無不當之處。
    上訴人空言辯稱被上訴人就系爭事故應負擔50%之過失責任
    ，始為合理云云，自難可採。
(六)末按，被保險人因保險人應負保險責任之損失發生，而對於
    第三人有損失賠償請求權者，保險人得於給付賠償金額後，
    代位行使被保險人對於第三人之請求權，保險法第53條第1
    項亦有明定；而此項法定代位權之行使，有債權移轉之效果
    ，故於保險人給付賠償金額後，被保險人對於第三人請求權
    即移轉於保險人(最高法院69年度台上字第923號判決意旨參
    照)。又損害之發生或擴大，被害人與有過失者，法院得減
    輕賠償金額，或免除之，民法第217條第1項亦有明文。查系
    爭事故之發生，被上訴人及訴外人吳晉嘉均有過失，已如前
    述，訴外人吳晉嘉就其所受損害，本得基於侵權行為法律關
    係向被上訴人請求賠償，而上訴人既依保險契約理賠保險金
    予訴外人吳晉嘉後，揆諸上開法條規定，訴外人對於被上訴
    人之請求權即移轉給上訴人，上訴人自得向被上訴人求償。
    而被上訴人因前揭過失導致上訴人承保之訴外人吳晉嘉所有
    之系爭車輛受有損害，且上訴人已依保險契約理賠訴外人吳
    晉嘉系爭車輛受損之修復費用等情，均經認定如前，而上開
    修復費用經計算零件折舊後，必要修復費用為790,487元，
    亦經原審計算明確，且上訴人表示就此不爭執(見本院卷第2
    3-25頁)。從而，上訴人依上開法律規定，代位訴外人吳晉
    嘉行使系爭車輛所有權受侵害之損害賠償請求權，而請求被
    上訴人給付39,524元(計算式：790,487×5%=39,524)，及自
    起訴狀繕本送達翌日即109年1月31日起至清償日止，按年息
    5%計算之利息之部分，為有理由，應予准許。是原審命被上
    訴人按上開金額給付，而駁回上訴人其餘請求，並依職權為
    假執行宣告，核無違誤。上訴意旨指摘原判決不當，求予廢
    棄，為無理由，應予駁回。
五、本件事證已臻明確，兩造所提其餘之攻擊、防禦方法及證據
    ，經本院審酌後，認與判決結果不生影響，爰不一一論列。
六、據上論結，本件上訴為無理由，依民事訴訟法第436條之1第
    3項、第449條第1項、第78條，判決如主文。
中　　華　　民　　國　　111 　年　　10　　月　 12 　　日
          民事第一庭  審判長  法  官  李珮瑜
                              法  官  楊明箴
                              法  官  張百見
以上正本係照原本作成。
本判決不得上訴。
中　　華　　民　　國　　111 　年　　10　　月　　12　　日
                              書記官  林盈伸